【裁判字號】    97,訴,1060
【裁判日期】    970926
【裁判案由】    損害賠償
【裁判全文】
臺灣桃園地方法院民事判決              97年度訴字第1060號
原      告  甲○○
被      告  乙○○
上列當事人間請求損害賠償事件，原告就本院97年度壢交簡字第
649 號刑事案件提起附帶民事訴訟（97年度壢交簡附民字第51號
），經本院刑事庭裁定移送前來，於民國97年9 月3 日言詞辯論
終結，本院判決如下：
      主      文
被告應給付原告新台幣伍拾柒萬肆仟伍佰貳拾元及自民國九十
七年五月二十四日起至清償日止，按週年利率百分之五計算之利
息。
原告其餘之訴駁回。
訴訟費用由被告負擔百分之三十八，餘由原告負擔。
本判決原告勝訴部分，於其以新台幣壹拾玖萬貳仟元為被告供擔
保後得假執行。
原告其餘假執行之聲請駁回。
      事實及理由
一、被告經合法通知，無正當理由，未於言詞辯論期日到場，核
    無民事訴訟法第386 條所列各款情形，爰依原告之聲請，由
    其一造辯論而為判決。
二、原告起訴原聲明請求判決被告給付原告新台幣（下同）1,50
    0, 000元本息，嗣減縮聲明如後開原告聲明所示，依民事訴
    訟法第255 條第1 項第3 款規定，應予准許。
三、原告主張：被告於民國96年12月27日駕駛車牌號碼2N-9052
    號自用小客車，在桃園縣中壢市○○○街路口撞擊原告，原
    告因此受有右側股骨轉子下及股骨幹骨折、左側遠端橈骨骨
    折、下顎骨粉碎開放性骨折及臉部撕裂傷3 公分等傷害，爰
    依侵權行為法律關係請求被告賠償(一)醫藥費部分：原告因車
    禍支出醫療費用計127,298 元。(二)減少勞動能力部分：原告
    因傷休養無法上班共計3 個月，原告受傷前任職細胞資訊有
    限公司（下稱細胞公司）擔任業務主任每月薪資20,000元，
    為此請求工作損失60,000元。(三)看護費用：原告住院14日需
    人照料，醫囑需休養3 個月亦需人看護照顧，共計104 日，
    以每日2,000 元計算，請求看護費用計208,000 元。(四)物之
    毀損部分：原告修復機車支出20,300元，另購置眼鏡支出4,
    600 元。(五)精神慰撫金部分：原告無端遭受被告傷害，造成
    原告身體嚴重受傷，多處骨折而有行動不便之後遺症，臉上
    存留顯著傷痕，身心受有極大痛苦，爰請求800,000 元之精
    神慰撫金，以資慰藉。綜上共計請求1,220,198 元等語，並
    聲明：(一)被告應給付原告1,220,198 元及自起訴狀繕本送達
    之翌日起至清償日止，按年息5%計算之利息。(二)願供擔保請
    准宣告假執行。
四、被告未於言詞辯論期日到場，亦未提出書狀作何聲明或陳述
    。
五、查被告於96年12月27日晚間，駕駛車牌號碼2N-9052 號自用
    小客車，停在桃園縣中壢市○○路○ 段與英士三街T 形路口
    之龍岡路路邊車頭往健行路方向後下車購買藥物。同日晚間
    11時30分許，其購藥完畢上車準備自龍岡路2 段迴轉至英士
    三街時，應注意轉彎車應讓直行車先行，而龍岡路2 段與英
    士三街為一無交通號誌之T 形路口，更應注意有無往來車輛
    後始能轉彎，且依當時天候為晴，道路無障礙，並無不能注
    意情事。其竟疏未注意，未發現有原告騎乘車牌號碼RE7-87
    6 號輕型機車沿龍岡路2 段由環中東路方向往健行路方向而
    駛至該路口，致原告所騎機車車頭與被告駕駛自用小客車左
    側前門門把處碰撞，原告人車倒地受有右側股骨轉子下及股
    骨幹骨折、左側遠端橈骨骨折、下顎骨粉碎開放性骨折及臉
    部撕裂傷3 公分等傷害，經本院97年度壢交簡字第649 號刑
    事簡易判決「乙○○犯過失傷害罪，處拘役肆拾日，如易科
    罰金，以新臺幣壹仟元折算壹日。」，檢察官提起上訴，經
    本院97年度交簡上字第158 號刑事判決駁回上訴確定，且被
    告於刑事案件偵、審中均坦承前情屬實，業據本院調閱前揭
    過失傷害刑事案件卷宗核閱確實，並有上開刑事判決附卷可
    稽，被告駕車肇事過失損害原告之事實，洵可認定為真正。
六、按「因犯罪而受損害之人，於刑事訴訟程序得附帶提起民事
    訴訟，對於被告及依民法負賠償責任之人，請求回復其損害
    。」，刑事訴訟法第487 條第1 項定有明文。查本件被告經
    檢察官起訴及本院刑事庭判處罪刑者，僅為「過失傷害」，
    不及於「毀損」（按：過失毀損，刑法無處罰明文），顯見
    原告之機車及眼鏡毀損部分，非屬被告犯「過失傷害」罪所
    受侵害之客體，原告不得依刑事附帶民事訴訟程序，請求被
    告賠償機車及眼鏡修復費用之損害，故原告此部分之請求為
    無理由，不應准許。
七、按汽車、機車或其他非依軌道行駛之動力車輛，在使用中加
    損害於他人者，駕駛人應賠償因此所生之損害；不法侵害他
    人之身體或健康者，對於被害人因此喪失或減少勞動能力或
    增加生活上之需要時，應負損害賠償責任；不法侵害他人之
    身體、健康、名譽、自由、信用、隱私、貞操，或不法侵害
    其他人格法益而情節重大者，被害人雖非財產上之損害，亦
    得請求賠償相當之金額，民法第191 條之2 前段、第193 條
    第1 項、第195 條第1 項前段規定甚明。本件被告並未主張
    並舉證其就防止車禍事故損害之發生，已盡相當之注意，原
    告訴請被告賠償損害自屬有據。茲就原告其餘請求被告賠償
    損害是否有理，逐項論述如次：
  (一)增加生活上需要部分：
    (1)醫藥費部分：原告主張支出醫療費用127,298 元，業固據
      其提出醫療費用收據28件、發票5 件及收據2 件為證，核
      屬健保給付外實際支出之醫療費用，且為被告所不爭執，
      此部分請求亦應予准許。
    (2)看護費用部分：依卷附壢新醫院診斷證明書記載：「病人
      於96年12月28日急診入院，並於當日接受股骨、遠端橈骨
      開放性復位鋼釘內固定及全口鋼絲固定手術，於97年1 月
      2 日接受下顎骨開放性復位鋼釘內固定及清創手術，於97
      年1 月10日出院，共住院14日，建議宜休養3 個月，期間
      需人看護照顧，出院後宜定期門診追蹤治療，股骨、遠端
      橈骨、下顎骨骨折，必須採用低強度超音波給予積極治療
      ，加速癒合能力並避免癒合不良之併發症，手術時有使用
      杏一醫療用品店之即棄式包布。」（見本院卷第60頁）。
      原告主張因傷有104 日期間需人照顧及看護費用按日2,00
      0 元為計算標準，為被告所不爭執，應屬可採，依此親友
      看護評價，原告得請求看護費用計208,000 元（2,000 元
      ×104 日＝208,000 元）。
  (二)減少勞動能力部分：依前開壢新醫院診斷證明書記載，原告
    主張因傷不能工作期間為3 個月，應無不合。又原告原任職
    於細胞公司應領薪資20,000元，有薪資證明單影本在卷可證
    （見本院卷第62頁），原告本有正常工作而可取得薪資收入
    ，因本件車禍受傷致不能工作期間，自屬勞動能力減少所致
    生損害，原告依此請求被告賠償不能工作期間損害60,000元
    （20,000元×3 月＝60,000元），亦為被告所不爭執，應予
    准許。
  (三)精神慰撫金部分：查原告無端遭被告駕車肇事致傷，於96年
    12 月28 日車禍住院迄97年1 月10日出院，並須繼續返診就
    醫，堪認其肉體及精神受極大痛苦。被告事後未積極尋求和
    解，參照卷附兩造稅務電子閘門財產所得調件明細表，原告
    95 年 所得5,425 元，96年所得25,400元，名下有房地3 筆
    ，被告95年度所得300,000 元，96年所得300,000 元，無其
    他財產，原告陳明其係永平工商畢業等語。本院斟酌兩造身
    分、地位及經濟狀況、本件車禍發生始末及原告所受精神上
    痛苦等情狀，認原告請求被告賠償非財產上損害，以250,00
    0 元為適當，逾此數額之請求，即為無理由，應予駁回。
八、末按「保險人依本法規定所為之保險給付，視為被保險人損
    害賠償金額之一部分；被保險人受賠償請求時，得扣除之。
    」，強制汽車責任保險法第32條定有明文。原告陳稱已領取
    強制汽車責任保險醫療給付70,775元，有匯款明細單影本在
    卷可參（見本院卷第79頁），扣除結果，原告得請求被告賠
    償之金額為599,423 元（127,298 元＋208,000 元＋60,000
    元＋250,000 元＝645,298 元，645,298 元－70,775元＝57
    4,523元）。
九、從而，原告本於侵權行為之法律關係請求被告給付574,523
    元及自起訴狀繕本送達翌日即97年5 月24日起至清償日止，
    按週年利率5%計算之法定遲延利息，洵屬有據，應予准許。
    原告逾上開部分之請求，為無理由，應予駁回。
十、原告陳明願供擔保以代釋明聲請宣告假執行，就其勝訴部分
    ，核無不合，爰酌定相當擔保金額准許之；至於原告敗訴部
    分，其假執行之聲請失所附麗，應予駁回。
十一、據上論結，本件原告之訴為一部有理由，一部無理由，依
      民事訴訟法第385 條第1 項前段、第79條、第390 條第2
      項，判決如主文。
中    華    民    國    97    年    9     月    26    日
                  民事第三庭    法  官  熊祥雲
以上正本，係照原本作成。
如對本判決上訴，須於判決送達後20日內向本院提出上訴狀
中    華    民    國    97    年    9     月    26    日
                                書記官  陳鳳怡


司法院資訊處製作；財團法人民間司法改革基金會備份。
